臺灣士林地方法院民事判決　　　　　　　　94年度簡字第51號
原　　　告　乙○○
訴訟代理人　葛仁剛律師
　　　　　　王昧爽律師
被　　　告　丙○○
　　　　　　甲○○
共　　　同
訴訟代理人　王東山律師
　　　　　　李美寬律師
　　　　　　林孝甄律師
當事人間請求遷讓房屋事件，本院於94年11月28日言詞辯論終結
，判決如下：
    主  文
被告丙○○應將坐落台北市○○區○○路一五四之二號、一五四
之三號、一五四之四號、一五四之五號、一五四之六號、一五四
之七號、一五四之八號房屋遷讓交還原告。
被告丙○○應給付原告新台幣貳拾陸萬參仟元，及自民國九十四
年七月二十日至清償日止，按年息百分之五計算之利息。
被告應自民國九十四年六月二十三日起至交還前開台北市○○區
○○路一五四之二號、一五四之三號、一五四之四號、一五四之
五號、一五四之六號、一五四之七號、一五四之八號房屋之日止
，按月連帶給付新臺幣柒萬玖仟元予原告。
原告其餘之訴駁回。
訴訟費用由被告丙○○負擔二分之一，被告甲○○負擔十六分之
一，餘由原告負擔。
本判決第一、二、三項得假執行。但被告如於假執行實施前，以
新臺幣壹佰零柒萬陸仟柒佰柒拾伍元為原告預供擔保，免為假執
行。
原告其餘假執行之聲請駁回。
    事實及理由
一、原告起訴主張：坐落台北市○○區○○路154 之1 號、154
    之2 號、154 之3 號、154 之4 號、154 之5 號、154 之6
    號、154 之7 號、154 之8 號房屋係原告及共有人陳林迎祥
    、顏林美枝所有，原告於民國87年8月1日將前揭154之2號至
    154之8號7戶房屋出租被告2人，被告當時簽發誠泰銀行建成
    分行面額新台幣（下同）200,000元支票交予原告作為押租
    金，並要求房屋於87年8月1日交其裝潢，至87年12月11日開
    始起算租期，被告並開出自87年12月11日起1年租金支票，
    每月租金72,000元，原告原寫好租約，因疏忽未要被告簽名
    。至86年6月11日租金調升至75,000元，89年12月11日再調
    升至79,000元。至92年7月12日起被告又共同承租同路154之
    1 號房屋，每月租金11,000元，並無押租金。被告至93年起
    ，因週轉困難，時常抽回租金支票更換日期，至93年底，被
    告抽回93年11月12日支票後，即未再支付原告支票，經原告
    催索，被告始向本院提存租金22,000元，之後又提出租金支
    票5張，每張11,000元，共計55,000元（支票已退還）。經
    原告於94年6 月13日以台北郵局正義支局第1467號存證信函
    催告被告應於文到5 日內給付租金263,000 元，但被告並未
    如期給付，原告已於94年6 月22日以台北郵局正義支局第14
    97號存證信函終止雙方之租賃契約。又被告甲○○將承租15
    4 之8 號頂樓房屋於93年9 月7 日轉租訴外人孫玉芃，租期
    自93年9 月15日至94年9 月15日，已違反兩造間租約不得轉
    租之約定，原告自得以起訴狀繕本送達於被告時視為終止租
    約之意思表示。按被告積欠租金2 個月以上，又違法轉租，
    原告依民法第440 條第1 、2 項、第443 條第1 項規定終止
    租約，請求被告遷讓房屋並給付原告積欠之租金263,000 元
    及法定遲延利息，及自94年6 月23日起至返還房屋止，按月
    給付原告損害金90,000元等語。並聲明：(一)被告丙○○、甲
    ○○應將臺北市○○區○○路154 之1 號、154 之2 號、15
    4 之3 號、154 之4 號、154 之5 號、154 之6 號、154 之
    7 號、154 之8 號房屋返還原告。(二)被告丙○○、甲○○應
    連帶給付原告263,000 元及自起訴狀繕本送達被告翌日起至
    清償日止，按年息5%計算之利息。並自94年6 月23日起至返
    還房屋之日止，按月給付原告90,000元。(三)原告願供擔保請
    准宣告假執行。
二、被告辯稱：原告於87年11月間口頭合意以20,000,000元將系
    爭154 之2 號至154 之8 號等7 戶房屋售予被告，因被告丙
    ○○無法一次籌出錢，故約定分期給付，又被告丙○○購買
    該屋係為作托兒所之用，於付清屋款移轉所有權登記前，原
    告與被告丙○○遂另立租賃契約乙份，約定每月租金30,000
    元，俾丙○○持向主管機關申請設立托兒所，由被告甲○○
    擔任連帶保證人。被告於87年12月至88年5 月，每月支付原
    告72,000元，88年6 月至89年11月，每月支付75,000元，89
    年12月至94年1 月，每月支付79,000元，超過30,000元部分
    ，即為支付買賣房屋之分期價款。至於系爭154 之1 號房屋
    之租金每月11,000元，由被告丙○○承租，此部份甲○○並
    非連帶保證人，租金均依約以支票預先給付，被告已預付至
    94年12月份之租金支票，並無積欠租金之事，原告有無兌領
    ，與被告無關，故此部份原告終止租約為無效。被告先前共
    支付原告5,653,000 元，扣除租金2,190,000 元外，餘款3,
    463,000 元係買賣價款，原告既不願出售系爭房屋，被告則
    主張解除買賣契約，原告應返還該部分價金及定金200,000
    元，共計3,663,000 元，被告並主張以該價金與原告請求之
    金額相抵銷。若認兩造間無買賣契約，則原告收取較書面約
    定之租金30,000元更多之金額，亦為不當得利，原告應返還
    被告，被告主張以該金額與原告請求之金額相抵銷。被告並
    主張同時履行抗辯，於原告返還該買賣價金前，被告毋庸返
    還系爭房屋等語。並聲明：(一)駁回原告之訴及假執行之聲請
    。(二)如受不利判決，願供擔保請准免為假執行。
三、兩造不爭執部分：(一)系爭154 之2 至154 之8 號共7 戶房屋
    有1 個租約，與系爭154 之1 號房屋租約相獨立，154 之1
    號月租金11,000元。(二)被告對於154 之2 至154 之8 號房屋
    租約已終止應返還原告，不爭執。(三)系爭154 之2 至154 之
    8 號房屋租金，被告付到93年12月11日止（另外原告曾退還
    93年12月12日3 萬元租金支票1 張，被告又郵寄93年12月12
    日及94年1 月12日3萬元租金支票各1張，再為原告退還）。
    本件爭點：(一)154 之2 至154 之8 號房屋租金是7 萬多或是
    30,000元？被告主張超過30,000元部份是買賣契約預付之價
    金。(二)154 之1 號房屋，被告主張租約仍有效，原告認為已
    合法終止。(三)如終止租約，被告未遷出系爭房屋期間，原告
    主張依其原租約每月共90,000元計算，被告主張154 之2 至
    154 之8 號部分應該以30,000元計算。(四)兩造間有無買賣契
    約？
四、本院得心證之理由：
  (一)兩造對於原告於87年12月11日起將系爭154之2至154之8號房
    屋租予被告丙○○部分之事實並無爭執，對於被告於87年12
    月至88年5月按月支付原告72,000元，88年6月至89年11月支
    付75,000元，89年12月至93年11月支付79,000元之金額，及
    於87年開始租屋時曾支付原告200,000元等事實，亦無爭執
    。兩造爭點則在原告主張被告甲○○係共同承租人，被告支
    付之7 萬多元係租金，200,000 元係押租金，兩造間並無買
    賣契約等語。被告則主張被告甲○○僅是單純之連帶保證人
    ，兩造間訂有買賣系爭房屋之契約，被告支付之7 萬多元，
    只有其中30,000元是租金，其餘為買屋之價金，又先前給付
    200,000 元是買屋之定金，故可證明兩造間有買賣契約存在
    等語。經查，被告主張兩造曾締結買賣契約，約定被告以20
    ,000,000元之金額向原告購入系爭154之2至154之8號房屋，
    業為原告所否認，被告亦提不出已締結買賣契約之相關證據
    為證，被告雖稱其87年12月11日書面租約僅約定租金為30,0
    00元，亦未約定押租金200,000 元，故超出30,000元租金部
    分為分期支付之買賣價金，該200,000 元為買賣契約之定金
    云云，惟被告於87年12月原每月支付72,000元，88年6 月提
    高至75,000元，至89年12月79,000元，與一般租約按社會經
    濟狀況逐漸提高之情形相同，如以被告所辯，其租金於8 年
    間均固定為30,000元，僅分期付款金額有提高之情形，顯與
    常情不符，且被告於92年7 月起承租系爭154 之1 號房屋1
    戶（其面積依登記謄本為38.11 平方公尺），租金即達11,0
    00元，之前承租154 之2 至之8 號房屋7 戶（面積為394.61
    平方公尺），租金豈可能僅收30,000元？相較之下，其金額
    顯不合比例，應認被告辯稱租金僅30,000元，超出部分為買
    賣價金云云，並不可採，原告主張被告給付該72,000元，嗣
    逐漸提高至75,000元、79,000元，係7 戶全部之租金，尚合
    乎常情及金額比例，自屬可採，該87年12月11日租約所載之
    租金30,000元，應非正確。至於200,000 元部分，被告並未
    舉證證明為買賣契約之定金，自無從因原告收受該款即推定
    買賣契約成立，應以原告主張係押租金為可採。至於原告主
    張被告甲○○為系爭154 之2 至154 之8 號房屋之共同承租
    人乙節，則未據原告提出證據以實其說，被告既否認其為共
    同承租人，縱使被告甲○○實際上亦使用該屋，仍難認原告
    之主張為可採，應以被告甲○○主張其依書面租約僅係連帶
    保證人，較為可信。
  (二)兩造對於原告於92年7 月12日起口頭將系爭154 之1 號房屋
    租予被告丙○○，為不定期租約部分之事實並無爭執，對於
    被告於92年7 月至93年11月按月支付原告租金11,000元之金
    額亦無爭執。爭點僅在原告主張被告甲○○係共同承租人，
    被告則否認被告甲○○與此租約有任何關係，經查，原告雖
    主張被告甲○○係此部份租約之共同承租人，惟並未提出證
    據以實其說，被告既否認其事，此部份又無書面租約，縱使
    被告甲○○實際上仍使用該屋，亦難認原告有關共同承租人
    之主張為有據。
  (三)兩造對於原告已於94年6月23日終止被告丙○○承租系爭154
    之2 至154之8號房屋之租約等事實並不爭執，但被告主張系
    爭154之1號房屋之租約並未合法終止。經查，原告以93年12
    月21日台北72支郵局第269 號存證信函將被告原已交付之票
    載發票日93年12月至94年6 月（均為13日）共7 張各11,000
    元（支票號碼DB0000000~45）及票載發票日93年12月12日30
    ,000元1張（支票號碼DB0000000）租金支票寄還被告，有存
    證信函及支票影本在卷可稽（本院卷66頁以下）。被告丙○
    ○隨後以94年1 月18日台北圓環郵局第30號存證信函再寄票
    載發票日93年12月12日及94年1 月12日各30,000元租金支票
    各1 張（支票號碼DB0000000~3）予原告， 亦有存證信函及
    支票影本在卷可稽（本院卷61頁以下）。被告丙○○又於94
    年1 月19日於本院提存系爭154 之1 號房屋93年12月13日至
    94年2 月13日2 個月租金共22,000元，有提存通知書可稽（
    本院卷37頁）。惟原告再以94年1月24日台北台塑郵局第143
    號存證信函將前揭30,000元支票2張（支票號碼DB0000000~3
    ）退還被告，有存證信函及支票影本在卷可稽（本院卷72頁
    以下）。就系爭154 之2 至154 之8 號房屋之租約部分，因
    租金應按月支付79,000元，業如前述，故被告提出租金30,0
    00元之支票，並不能認為符合債之本旨，原告拒絕受領而退
    回，自屬有理。至於系爭154 之1 號房屋，原約定之月租金
    即為11,000元，且均以預收被告丙○○遠期支票作為清償方
    法，是被告既將93年12月至94年6 月共7 張各11,000元支票
    交予原告，應認業已依債之本旨提出給付，原告退還該等支
    票，係債權人受領遲延，嗣被告丙○○在94年1 月19日於本
    院提存93年12月13日至94年2 月13日（應為2 月12日）共2
    個月租金22,000元，更應認該2 個月部分租金債務已經清償
    ，94年2 月以後之租金仍在債權人即原告受領遲延狀態中。
    至94年6 月13日，原告以台北正義郵局第1467號存證信函通
    知被告應於5 日內給付2 個租約共積欠之租金263,000 元（
    自93年12月份至94年5 月份，共積欠6 個月租金，每月79,0
    00元及11,000元，共計540,000 元，扣除押租金200,000 元
    ，提存之22,000元及已退還之租金支票款55,000元），該存
    證信函已送達被告之事實，為被告所不爭執，其中被告甲○
    ○部分係94年6 月14日送達，有原告提出之回執在卷可稽，
    至於被告丙○○部分，原告固稱一時找不到回執，但主張應
    與被告甲○○相同，被告丙○○則稱不清楚實際送達日期，
    按被告二人係同一住址，被告丙○○既自認已收到該函，其
    送達日期應認與另被告甲○○相同，為94年6 月14日。原告
    雖發函對被告催告，惟催告之內容263,000 元，實僅限於系
    爭154 之2 至之8 號7 戶之租約（包括押租金200,000 元）
    ，並不包括系爭154 之1 號1 戶房屋之租約部分（催告函中
    扣除提存之22,000元及5 張11,000元租金支票款，共計7 個
    月之租金，均屬系爭154 之1 號1 戶房屋之租約部分，為93
    年12月份至94年6 月份之租金），從而，原告催告被告給付
    前欠之租金，於系爭154 之1 號房屋部分並非合法，該部分
    先前受領遲延狀態仍未滌除。因而原告以94年6 月22日台北
    正義郵局第1497號存證信函通知被告終止租約，該函於94年
    6 月23日送達被告，有存證信函送達回執在卷可稽，僅系爭
    154 之2 至之8 號7 戶之租約因被告積欠2 個月以上租金，
    原告終止租約為合法，被告丙○○自應返還該7 戶房屋，並
    應給付依前催告自93年12月份至94年5 月份已到期之租金26
    3,000 元及法定遲延利息，與94年6 月23日終止租約後至遷
    出該部分房屋依租金1 倍按月79,000元計算之違約金（被告
    主張以30,000元計算，並無理由）；至於系爭154 之1 號1
    戶之租約，因催告並不合法，仍屬原告受領遲延中，被告並
    未積欠租金達2 個月以上，故原告此部份終止租約並非合法
    ，其主張被告應返還系爭154 之1 號房屋，尚屬無據。至於
    原告主張被告共積欠6 個月租金共計540,000 元，扣除押租
    金200,000 元及提存之22,000元及租金支票款55,000元，所
    積欠租金263,000 元已超過2 個月之租金金額（每月租金90
    ,000 元）云 云，惟按系爭154 之1 號1 戶房屋之租約，與
    系爭154 之2 至之8 號7 戶房屋之租約係兩個相獨立之租約
    ，業為兩造所不爭執，故兩部分租約租金之計算與催告、終
    止，均應分別處理，不可混為一談，自應認原告此部份之主
    張，並非可採。
  (四)被告甲○○為系爭154 之2 至之8號7戶租約之連帶保證人，
    縱使於92年12月10日後成為不定期租約，仍為連帶保證人乙
    節，業為被告所不爭執，惟有關連帶保證之範圍，依87年12
    月11日租約僅有第6條約定：「乙方（指被告丙○○）於租
    期屆滿時，除經甲方（即原告）同意繼續出租外，應即日將
    租賃房屋誠心按照原狀遷空交還甲方，不得藉詞推諉或主張
    任何權利，如不即時遷讓交還房屋時，甲方每月得向乙方請
    求按照租金五倍之違約金至遷讓完了之日止，乙方及連帶保
    證人丙方（即被告甲○○），決無異議」，故原告請求被告
    甲○○應與被告丙○○自94年6月23日起至交還系爭154之2
    至之8號房屋之日止，按月連帶給付原告79,000元部分，自
    屬有據，逾此部分（即返還房屋與租金部分），則欠缺連帶
    保證之明示，尚非可採。
  (五)至於被告另主張解除買賣契約，原告應返還3,663,000元，
    若認兩造間無買賣契約，則原告收取較約定之租金30,000元
    更多之金額，溢領部分亦為不當得利，並以該金額與原告請
    求之金額相抵銷，又主張同時履行抗辯，於原告返還該買賣
    價金前，被告毋庸返還系爭房屋等語。惟查，兩造間並無買
    賣契約，業如前述，故被告有關解除契約或同時履行抗辯之
    主張，均非可採。至於系爭154之2至之8號之租金並非30,00
    0 元，被告給付之72,000元、75,000元或79,000元即全部為
    租金，亦如前述，並無溢領部分可言，自無不當得利之問題
    。至於原告主張被告有違約轉租之問題，惟有關不得轉租之
    約定僅有系爭154 之2 至之8 號之87年12月11日租約第8 條
    ，該部分業於94年6 月23日終止租約，已如前述，故原告並
    無再以起訴狀繕本終止租約之必要，至於系爭154 之1 號房
    屋租約部分，並無此約定，且原告主張被告轉租部分為系爭
    154 之8 號頂樓，與系爭154 之1 號租約無關，是原告主張
    因被告轉租而得終止租約云云，顯乏所據，自非可採。
五、綜上，原告訴請被告丙○○遷讓系爭154之2、154之3、154
    之4、154之5、154之6、154之7、154之8號房屋，並應給付
    原告263,000元，及自起訴狀繕本送達被告之翌日即94年7月
    20日至清償日止，按年息5%計算之利息，又被告丙○○、甲
    ○○應自94年6月23日起至交還前開系爭154之2至之8號房屋
    之日止，按月連帶給付79,000元予原告，為有理由，均應准
    許，逾此部分，則無理由，應予駁回。
六、本判決原告勝訴部份，係就民事訴訟法第427條第4項訴訟所
    為被告敗訴之判決，應依職權宣告假執行。原告就此部分聲
    請供擔保假執行，自毋庸審酌。被告就此聲明願供擔保請准
    免為假執行，核無不合，爰酌定相當擔保金額准許之。至於
    原告敗訴部分，其假執行之聲請已失所附麗，自應駁回。
七、兩造其餘攻擊防禦方法或訴訟資料，經審酌核與判決結果不
    生影響，爰不一一論述，附此敘明。
八、訴訟費用負擔之依據：民事訴訟法第79條。
中　　華　　民　　國　　94　　年　　12　　月　　16　　日
                  士林簡易庭  法  官  高愈杰
以上正本證明與原本無異。
如對本判決上訴須於判決送達後20日內向本院提出上訴狀。
中　　華　　民　　國　　94　　年　　12　　月　　20　　日
                              書記官  高楚安
